【裁判字號】    98,裁聲,102
【裁判日期】    981022
【裁判案由】    訴訟救助
【裁判全文】
最  高  行  政  法  院  裁  定
                                     98年度裁聲字第102號
聲  請  人  甲○○
上列聲請人因與相對人勞工保險局間勞保事件（98年度簡上字第
2號），聲請訴訟救助，本院裁定如下：
    主  文
聲請駁回。
聲請訴訟費用由聲請人負擔。
    理  由
一、按當事人因無資力支出訴訟費用而聲請訴訟救助者，關於無
    資力支出訴訟費用之事由，應提出可使行政法院信其主張為
    真實且能即時調查之證據以釋明之，此觀行政訴訟法第102
    條第2項及第176條準用民事訴訟法第284條之規定自明。而
    所謂無資力，係指窘於生活，且缺乏經濟上之信用者而言。
二、本件聲請人聲請訴訟救助，主張略以：聲請人於日盛國際商
    業銀行（下稱日盛銀行）帳戶內之款項，遭該銀行營業員謝
    明皓偽造文書開立融資融券帳戶，盜賣股票而虧空，致生活
    無著，目前由聲請人循民事訴訟追訴中，因聲請人無資力支
    付訴訟費用，業經臺灣臺北地方法院（下稱臺北地院）裁定
    准予訴訟救助，日盛銀行亦同意信用卡債務先以呆帳處理；
    再者，聲請人及兒子均因罹患精神障礙致失業多年，無力維
    生，臺北市政府已列為低收入戶，民國（下同）97年度所得
    清單亦僅有新臺幣（下同）52,366元；至聲請人雖持有坐落
    臺北市○○街96號3樓房屋（含建地）應有部分1/6，然因其
    他共有人拒絕聲請人以該屋辦理貸款應急，亦不同意聲請人
    進住而影響該屋出售，聲請人實已無力負擔任何訴訟費用云
    云，並提出臺北地院96年度救字123號民事裁定、日盛銀行9
    8年5月6日轉催收呆帳戶資料查詢影本、財政部臺北市國稅
    局97年度綜合所得稅各類所得及財產歸屬資料清單、聲請人
    及其子之精神障礙手冊影本、重大傷病卡影本、臺北市低收
    入戶卡影本、三軍總醫院門診批價明細表影本等資料為證。
三、經查，臺北地院雖就聲請人與日盛銀行營業員謝明皓間損害
    賠償事件，以聲請人無資力支付訴訟費用且訴訟非顯無勝訴
    希望為由，裁定准予訴訟救助；然該裁定係以聲請人95年度
    之財產資料為審查基準，故無從為本件審酌之依據。另依聲
    請人所提出之財政部臺北市國稅局97年度綜合所得稅各類所
    得及財產歸屬資料清單所示，聲請人領有利息所得及營利所
    得，足見聲請人尚有銀行存款及持有股票，則聲請人是否為
    無資力之人已有疑義；再，聲請人不否認其於97年間取得坐
    落臺北市○○街96號3樓之房屋（含建地），雖聲請人主張
    其應有部分僅1/6，然以目前臺北市房價之高，該房屋亦具
    相當之財產價值，聲請人自得主張其應得之權利，其雖陳稱
    因其他共有人拒絕聲請人以該屋辦理貸款應急，亦不同意聲
    請人進住而影響該屋出售云云，然未舉證證明，是以無足證
    明聲請人缺乏經濟上之信用。至於聲請人及其子之精神障礙
    手冊影本、重大傷病卡影本、臺北市低收入戶卡影本、三軍
    總醫院門診批價明細表影本等資料，僅能證明聲請人及其子
    之健康狀態與其為經臺北市政府列為低收入戶而已。綜上所
    述，聲請人所提之資料未能釋明其確係窘於生活，且缺乏經
    濟上之信用，並不能使本院信其無資力為真實，其聲請即屬
    不能准許，應予駁回。另依財團法人法律扶助基金會臺北分
    會98年8月18日（98）北法永字第752號函，聲請人曾因其他
    案件前往該會聲請法律扶助遭駁回，並予敘明。
四、據上論結，本件聲請為不合法。依行政訴訟法第104條，民
    事訴訟法第95條、第78條，裁定如主文。
中    華    民    國    98    年    10    月    22    日
                    最高行政法院第七庭
                        審判長法官  藍  獻  林
                              法官  廖  宏  明
                              法官  張  瓊  文
                              法官  姜  素  娥
                              法官  林  文  舟
以  上  正  本  證  明  與  原  本  無  異
中    華    民    國    98    年    10    月    22    日
                              書記官  賀  瑞  鸞


司法院資訊處製作；財團法人民間司法改革基金會備份。
